臺灣桃園地方法院刑事判決　　　　　　 100年度訴緝字第54號
公　訴　人　臺灣桃園地方法院檢察署檢察官
被　　　告　吳家守
上列被告因誣告案件，經檢察官提起公訴（99年度偵字第19998
號），被告於本院準備程序中，就被訴事實為有罪之陳述，經本
院告知簡式審判程序意旨，並聽取公訴人及被告之意見後，本院
合議庭裁定由受命法官獨任依簡式審判程序審理，並判決如下：
    主  文
吳家守意圖他人受刑事處分，向該管公務員誣告，處有期徒刑貳
月。
    事  實
一、吳家守前於民國92年間，因妨害性自主案件，經本院以93年
    度訴字第1393號案件判處有期徒刑3 年4 月，經上訴後，經
    臺灣高院以94年度上訴字第1502號刑事判決判處有期徒刑3
    年，經最高法院以97年度台上字第6482號刑事判決發回更審
    ，經臺灣高等法院以99年度重上更二字第227 號刑事判決判
    處有期徒刑3 年，經上訴後，由最高法院於99年12月30日駁
    回上訴確定。又於98年間，因詐欺案件，經臺灣桃園地方法
    院以98年度壢簡字第1142號判處有期徒刑3 月確定，於民國
    99年2 月2 日易科罰金執行完畢（符合定應執行刑要件，不
    構成累犯）。詎其猶不知悔改，因細故與其女友魏筱儒發生
    爭執，明知魏筱儒並無竊取其所有之現金新臺幣（下同）9
    萬元及10吋筆記型電腦之事實，竟意圖使魏筱儒受刑事處分
    ，捏造前揭事實，於99年5 月26日下午2 時5 分許，在桃園
    縣中壢市○○○路86號之桃園縣政府警察局中壢分局中福派
    出所（下稱中福派出所），向中福派出所員警誣指魏筱儒於
    99年5 月26日9 時30分至同日12時50分間之某時，在桃園縣
    中壢市○○路90巷355 之2 號4 樓住處，竊取上揭物品，而
    提出魏筱儒涉犯竊盜罪嫌之告訴。嗣為警於99年6 月18日，
    在中福派出所製作魏筱儒筆錄後始查悉上情。
二、案經桃園縣政府警察局中壢分局報告臺灣桃園地方法院檢察
    署檢察官偵查起訴。
    理  由
一、本案被告吳家守所犯係死刑、無期徒刑、最輕本刑為3 年以
    上有期徒刑以外之罪，其於準備程式中就被訴事實為有罪之
    陳述，經法官告知簡式審判程式之旨，並聽取公訴人及被告
    之意見後，經本院依刑事訴訟法第273 條之1 第1 項之規定
    ，裁定由受命法官獨任進行簡式審判程式。又本案卷內之證
    言、書證等證據，依同法第273 條之2 規定，不受第159 條
    第1 項關於傳聞法則規定之限制，依法均有證據能力。
二、前揭犯罪事實，業據被告於本院審理時坦承不諱，核與證人
    魏筱儒、蘇秋源於警詢及本院審理時之證述情節大致相符，
    並有卷附被告於99年5 月26日14時5 分許之警詢筆錄1 份、
    現場照片4 張及監視錄影帶翻拍照片1 張等附卷可稽，足徵
    被告前開出於任意性之自白與事實相符，堪予採信。本案事
    證明確，被告誣告犯行堪以認定，應依法論科。
三、核被告所為，係犯刑法第169 條第1 項之誣告罪。按「上訴
    人既在原審自白其告訴某甲等強借及搶奪行為為虛偽，縱其
    自白當時某甲等之搶奪案件業經檢察官不起訴處分確定，但
    處分確定究與裁判確定不同，是其自白仍不得謂非在所誣告
    之案件裁判確定以前。」（最高法院31年上字第2211號判例
    參照）「甲誣告乙竊盜，經偵查乙竊盜罪嫌不足，予以不起
    訴處分確定，或判決無罪確定，檢察官乃對甲以誣告罪提起
    公訴，審判中甲始自白告乙係誣告，如其自白在所誣告之案
    件經判決無罪確定後者，因與刑法第172 條之規定不合，不
    得減輕或免除其刑。如其自白在所誣告之案件經檢察官處分
    不起訴確定後者，依本院（此指最高法院）31年上字第221
    號判例，仍可適用刑法第172 條之規定，減輕或免除其刑。
    」（最高法院66年度第5 次刑庭庭推總會議決議參照）。被
    告係於其所誣告之竊盜案件，警察機關尚未移送魏筱儒予檢
    察官偵辦前，經警依魏筱儒為警查獲後之說明，通知被告到
    場時，被告即於警詢時自白，故警未對被告所誣告之竊盜案
    件將魏筱儒移送檢察官偵查，而係移送被告涉犯誣告罪嫌，
    此有被告與魏筱儒之警詢筆錄所載可按。依上開說明，被告
    仍屬在其所誣告之案件裁判確定前自白，自應依刑法第172
    條規定，依法減輕其刑。爰審酌被告因與魏筱儒發生爭吵，
    一時氣憤，竟虛捏上開事實，率爾為本件誣告犯行，誣指魏
    筱儒犯罪，使國家偵查權發動，對魏筱儒造成相當程度之身
    心損害，且致刑事偵查之司法資源受有無謂之浪費，所為實
    值非難，然念其犯後尚知所悔悟而於本院審理時坦承犯行之
    態度，兼衡其犯罪所受刺激、智識程度、生活狀況等一切情
    狀，量處如主文所示之刑。
據上論斷，應依刑事訴訟法第273條之1第1項、第299條第1項前
段，刑法第169條第1項、第172條判決如主文。
本案經檢察官蔡佩玲到庭執行職務。
中    華    民    國   100    年    9     月    30    日
                  刑事第四庭  法  官  陳  麗  芬
得上訴。
以上正本證明與原本無異。
如不服本判決應於收受判決後10日內向本院提出上訴書狀，並應
敘述具體理由。其未敘述上訴理由者，應於上訴期間屆滿後20日
內向本院補提理由書( 均須按他造當事人之人數附繕本) 「切勿
逕送上級法院」。
                              書記官  謝  雅  茹
中    華    民    國   100    年    10    月    3     日
附錄論罪科刑法條全文：
中華民國刑法第169條
（誣告罪）
意圖他人受刑事或懲戒處分，向該管公務員誣告者，處7 年以下
有期徒刑。
意圖他人受刑事或懲戒處分，而偽造、變造證據，或使用偽造、
變造之證據者，亦同。
中華民國刑法第172條
（偽證、誣告自白減免）
犯第168 條至第171 條之罪，於所虛偽陳述或所誣告之案件，裁
判或懲戒處分確定前自白者，減輕或免除其刑。